臺灣高雄地方法院民事判決　　　　　　　95年度訴字第3914號
原　　　告　丁○○○
訴訟代理人　洪錫鵬律師
被　　　告　乙○○
被　　　告　宏羚股份有限公司
法定代理人　丙○○
共　　　同
訴訟代理人　甲○○
上列當事人間損害賠償事件，本院於民國95年4 月19日言詞辯論
終結，判決如下：
    主  文
被告應連帶給付原告新臺幣肆拾伍萬玖仟零捌拾元，及自民國九
十五年十二月二日起至清償日止，按年息百分之五計算之利息。
原告其餘之訴駁回。
訴訟費用由被告負擔十分之一，餘由原告連帶負擔。
本判決第一項得假執行；但被告如以新臺幣肆拾伍萬玖仟零捌拾
元為原告預供擔保，得免為假執行。
原告其餘假執行之聲請駁回。
    事實及理由
壹、程序方面：按訴狀送達後，原告不得將原訴變更或追加他訴
    ，但擴張或減縮應受判決事項之聲明者，不在此限，民事訴
    訟法第255 條第1 項第3 款定有明文。本件原告起訴時，係
    請求被告連帶給付新臺幣（下同）3,436,576 元本息，其中
    醫療費係請求69,781元，嗣於本院審理中，就醫療費部分變
    更為請求59,080元，合計請求被告連帶給付3,425,875 元本
    息（本院卷第42、65頁），係屬減縮應受判決事項之聲明，
    應予准許。
貳、實體方面：
一、原告起訴主張：被告乙○○係被告宏羚股份有限公司（下稱
    宏羚公司）僱用之司機，於民國94年5 月20日上午9 時40分
    許，駕駛車牌號碼8535-EG 號小貨車，沿高雄市苓雅區○○
    ○路外側車道由西往東方向行駛，途經該路193 號前欲停車
    時，本應注意汽車不得併排臨時停車，及開啟車門時，應注
    意有無行人或其他車輛，並應讓其先行，而依當時情形，並
    無不能注意之情事，竟在該路193 號前臨時停車時，又疏未
    注意不得併排停車之規定，擅自將上開自小貨車併排停在該
    路慢車道上，且未注意原告適騎乘車牌號碼ZBG-709 號機車
    ，沿青年一路外側車道由西往東直行而來，即貿然開啟車門
    ，被告乙○○所駕駛之小貨車左前車門遂撞及原告機車，致
    原告人車倒地，使原告受有左側脛股丘骨折、左側顱骨併眼
    眶股骨折、上頷股骨折、左眼外傷性內斜視、左脛股上端平
    台骨折合併關節面損傷、內斜視併左眼第六對腦神經病變、
    左下肢輕度肢障動等傷害。爰依民法第184 條第1 項、第
    188 條第1 項、第193 條第1 項、第195 條第1 項，請求被
    告給付如下之項目及金額：(1)醫療費新臺幣（下同）59,080
    元；(2)勞動能力喪失之損害：原告因受有上開傷害，已終身
    無法工作，原告於受傷時甫滿70歲，尚有13年之餘命，原告
    尚可受僱從事家庭清潔工作，以最低工資15,840元為基準，
    一次請求勞動能力喪失12年之損害，依照霍夫曼計算法，扣
    除中間利息，為1, 866, 795 元（計算式：1,580x12x9.821
    1=1,866,795 ，小數點以下四捨五入）；(3)精神慰撫金：原
    告因被告之過失，致左下肢輕度肢障、眼睛斜視，終身需作
    復健治療，無法正常作息，精神上遭受極大之痛苦，爰請求
    150 萬元之慰撫金；以上合計為3,425,875 元。並聲明：(1)
    被告應連帶給付原告3,425,875 元及自起訴狀繕本送達翌日
    起至清償日止，按週年利率5%計算之利息。
    (2)原告願供擔保，請准宣告假執行等語。
二、被告2 人就被告乙○○於上開時、地臨時停車時，疏未注意
    不得併排停車，及開啟車門時未禮讓被告駕駛之機車先行，
    致原告所駕駛之機車遭乙○○之小貨車車門撞及，因而受有
    上開傷害，原告並支出醫療費59,080元等情，均不爭執，惟
    辯稱：原告請求減少勞動能力之損失，並無所據，且其請求
    之慰撫金金額亦屬過高等語。並聲明：原告之訴駁回，及陳
    明如受不利之判決，願預供擔保，請求免為假執行之宣告等
    語。
三、原告主張被告乙○○為被告宏羚公司僱用之司機，於前揭時
    、地違反規定，併排停車及開啟車門未禮讓原告駕駛之機車
    先行，造成被告乙○○駕駛之小貨車車門撞及原告駕駛之機
    車，致使原告人車倒地，因而受有左側脛股丘骨折、左側顱
    骨併眼眶股骨折、上頷股骨折、左眼外傷性內斜視、左脛股
    上端平台骨折合併關節面損傷、內斜視併左眼第六對腦神經
    病變、左下肢輕度肢障等傷害，原告並支出醫療費59,080
    元等情，為兩造所不爭執，並有本件車禍事故道路交通事故
    現場圖、調查報告表、談話紀錄、現場照片、阮綜合醫院及
    長庚紀念醫院診斷證明書、醫療費用收據、殘障手冊、阮綜
    合醫院96年3 月16日阮醫教字第0960000123號函等件為證（
    見本院95雄簡調字第681 號卷第11-38 頁、本院卷第10-2 0
    、55頁）。
四、本件主要爭點為：原告得請求之喪失勞動之損失及精神慰撫
    金之金額為何？
  (一)按因故意或過失，不法侵害他人之權利者，負損害賠償責任
    ；不法侵害他人之身體或健康者，對於被害人因此喪失或減
    少勞動能力，或增加生活上之需要時，應負損害賠償責任；
    不法侵害他人之身體、健康者，被害人雖非財產上之損害，
    亦得請求賠償相當之金額；受僱人因執行職務，不法侵害他
    人之權利者，由僱用人與行為人連帶負損害賠償責任，民法
    第184 條第1 項前段、第193 條第1 項、第195 條第1 項前
    段、第188 條第1 項本文分別定有明文。本件原告因被告宏
    羚公司之受僱司機即被告乙○○之過失，致原告受有上開傷
    害，原告依侵權行為之法律關係訴請被告連帶賠償損害，核
    與上開規定相符，自屬正當。
  (二)關於喪失勞動能力之損失部分：
    1.按當事人主張有利於己之事實者，就其事實有舉證之責任
      ，民事訴訟法第277 條前段定有明文。所謂舉證係指就爭
      訟事實提出足供法院對其所主張者為有利認定之證據而言
      ，若所舉證據，不能對其爭訟事實為相當之證明，自無從
      認定其主張為真正。又主張法律關係存在之當事人，就該
      法律關係發生所須具備之要件，應先負舉證之責任，上訴
      人就其主張之事實，不舉證證明者，被上訴人本無須就其
      抗辯之事實，負舉證之責任，縱令被上訴人就其抗辯事實
      不能舉證，或其所舉證據尚有疵累，亦應駁回上訴人之請
      求，此為舉證責任分擔之原則，最高法院17年度上字第91
      7 號著有判例可資參照。
    2.上訴人主張其於本件車禍發生時係受僱從事家庭清潔工作
      ，每月薪資2 萬元，其因本件車禍事故而喪失勞動能力，
      以最低工資每月15,840元計算，其損失尚存餘命12年之勞
      動所得1,866,795 元乙節情，為被告所否認，原告自應舉
      證證明。然查，原告係23年7 月28日出生，於94年5 月20
      日本件車禍發生時，為已滿70歲之高齡老人，而按一般工
      人於60歲退休，公務員於65歲應強制退休，以原告70歲之
      高齡能否受僱從事家庭清潔工作，已非無疑。復且原告於
      本院審理中已陳稱其無扣繳憑單或相關證據、證人可證明
      其受僱從事家庭清潔工作等語，有本院言詞辯論筆錄在卷
      可憑（見本院卷第42頁），益徵原告主張其係從事清潔工
      作云云，顯非實在，不足採信。是原告主張受有勞動能力
      減少之損失1,866,795 元云云，並無所據，應予駁回。
   (三)精神慰撫金部分：
     1.按法院對於慰撫金之量定，應斟酌雙方當事人之身分、
       地位及經濟狀況等關係定之；受僱人因執行職務不法侵
       害他人之人格權，被害人受有非財產上之損害，請求該
       受僱人及其僱用人連帶賠償相當金額之慰撫金時，法院
       對於慰撫金之量定，應斟酌兩造（包括負連帶賠償責任
       之僱用人在內）之身分地位及經濟狀況等關係定之，不
       宜單以被害人與實施侵權行為之受僱人之資力為衡量之
       標準，最高法院分別著有76年臺上字第1908號判例、75
       年度臺上字第2164號判決可資參照。
     2.查本件原告因上開車禍而致受有左側脛股丘骨折、左側
       顱骨併眼眶股骨折、上頷股骨折、左眼外傷性內斜視、
       左脛股上端平台骨折合併關節面損傷、內斜視併左眼第
       六對腦神經病變等傷害，並住院接受臉部和腿部固定手
       術住院治療12日，目前仍遺有下肢輕度肢障乙節，此有
       阮綜合醫院診斷證明書等件可稽，是本件原告因此之傷
       害而致精神受有極大之痛苦可堪認定。而原告係國小畢
       業，名下有房屋1 間及土地2 筆，被告乙○○為高中畢
       業，現任送貨員，94年薪資所得為501,534 元，名下有
       房屋及土地各1 筆，汽車1 輛，被告宏羚公司之資本額
       高達1 億7 千萬元等情，有稅務電子閘門財產所調件明
       細表、公司基本資料查詢表共3 件在卷可參（見本院卷
       第4-7 、26- 29、66頁）。本院審酌原告教育程度、經
       濟狀況、受傷程度非輕及被告2 人經濟能力之等一切情
       狀，認原告請求慰撫金150 萬元，尚嫌過高，應減為40
       萬元始屬允當。
   (四)綜上，原告僅得請求醫療費59,080元及精神慰撫金40萬元
     ，合計459,080 元。
五、從而，原告請求被告連帶給付459,080 元，及自民事起訴狀
    繕本送達翌日即95年12月2 日起至清償日止，按年息5%計算
    之利息，洵屬有據，應予准許。逾此範圍之請求，則非正當
    ，應予駁回。
六、本件事證已臻明確，兩造其餘攻擊防禦方法無礙勝負之判斷
    ，爰不一一論述，併此敘明。
七、兩造各陳明願供擔保請准宣告假執行或免為假執行，就上開
    准許部分，因本院命為給付之金額未逾50萬元，故逕依職權
    宣告假執行，並另酌定被告反供擔保之金額。至上開駁回部
    分，原告假執行之聲請已失所依附，應一併駁回。
八、據上論結：本件原告之訴為一部有理由，一部無理由，依民
    事訴訟法第79條、第85條第2 項、第389 條第1 項第5 款、
    第392條第2項，判決如主文。
中　　華　　民　　國　　96　　年　　5 　　月　　4 　　日
                    民事第一庭法  官   廖純卿
正本係照原本作成。
如不服本判決，應於送達後20日內，向本院提出上訴狀並表明上
訴理由，如於本判決宣示後送達前提起上訴者，應於判決送達後
10日內補提上訴理由書（須附繕本）。
中　　華　　民　　國　　96　　年　　5 　　月　　4 　　日
                                書記官　洪嘉慧
